最高法院刑事判決　　　　　　　　　　　　　　八十八年度台上字第六二五七號
　　上　 訴　 人　台灣高等法院台南分院檢察署檢察官
　　上訴人即被告　甲○○　男
右上訴人等因被告違反毒品危害防制條例案件，不服台灣高等法院台南分院中華民國
八十八年九月二日第二審判決（八十七年度上訴字第一七一三號，起訴案號：台灣嘉
義地方法院檢察署八十七年度偵字第三一八五號），提起上訴，本院判決如左：
    主  文
原判決撤銷，發回台灣高等法院台南分院。
    理  由
本件原判決認定上訴人即被告甲○○基於意圖營利之概括犯意，於民國八十七年二月
至五月上旬間，在屏東市區內，以其電話秘書（○八）0000000號，代號六六
八（舊代號八一六）做為對外聯絡工具，連續以等價安非他命換取等價海洛因之方式
，販賣海洛因三次予黃亮友。嗣於同年五月二十八日黃亮友為警查獲後，自動配合警
方查緝，先以電話聯絡被告，佯稱欲購買新台幣（下同）二萬元東西，並約定翌日十
五時二十分許，在台南市東門圓環附近交易毒品，警方即於上開時、地查獲被告，並
在其身上起獲海洛因一包（淨重：一、六六公克）及供犯罪所用之呼叫器一個等情。
因而將第一審判決撤銷，改判論處被告連續販賣第一級毒品未遂（累犯）罪刑（無期
徒刑），固非無見。
惟查：(一)、科刑判決書記載之犯罪事實，為論罪科刑適用法律之基礎，故凡於適用法
令有關之事項，必須詳加認定明確記載，始足為適用法律之依據。原判決對於被告以
等價安非他命換取海洛因之方式，販賣海洛因三次予黃亮友，每次販賣海洛因之數量
多少﹖價值各若干﹖等重要事項，並未詳加認定明確記載，自不足為適用法律之依據
，已屬可議。(二)、連續犯之各個行為中，縱有既遂、未遂之分，法律上既綜合各個行
為而只論為一罪，自應從較重之既遂行為論科。原判決認被告三次販賣第一級毒品既
遂（舊法），一次未遂（新法），則對於被告四次販賣第一級毒品只論以一罪，即應
從較重之既遂犯論科，而竟依未遂犯論科，自有適用法則不當之違法。(三)、依毒品危
害防制條例第十九條規定，犯該條例第四條之罪，其犯罪所得之財物，沒收之。係採
義務沒收主義，而原判決既認被告係以等價海洛因換取安非他命之方式，販賣海洛因
，則其販賣海洛因所換取等價之安非他命，難謂非因犯罪所得之財物，自應依法宣告
沒收，乃原判決以此項販賣方式，無販賣所得「財物」可言，而不為沒收之諭知，其
法律見解亦屬可議。檢察官及被告上訴意旨，分別指摘原判決不當，均非無理由，應
認有發回更審之原因。
據上論結，應依刑事訴訟法第三百九十七條、第四百零一條，判決如主文。
中      華      民      國    八十八    年     十一     月      四      日
                              最高法院刑事第十庭
                                  審判長法官  莊  登  照
                                        法官  洪  明  輝
                                        法官  蔡  清  遊
                                        法官  黃  一  鑫
                                        法官  林  秀  夫
      右正本證明與原本無異
                                              書  記  官
中      華      民      國    八十八    年     十一     月      十      日
                                                                        Ｂ
